【裁判字號】    97,交聲,2944
【裁判日期】    980416
【裁判案由】    交管條例聲異
【裁判全文】
臺灣板橋地方法院交通事件裁定        97年度交聲字第2944號
原處分機關  交通部公路總局臺北區監理所
異  議  人
即受處分人  統一速達股份有限公司
法定代理人  甲○○
上列異議人因違反道路交通管理處罰條例案件，對於交通部公路
總局臺北區監理所於97年10月24日所為之處分（原處分案號：北
監營裁字裁40-G8H083843號），聲明異議，本院裁定如下：
    主  文
原處分關於記違規點數壹點部分撤銷。
其餘異議駁回。
    理  由
一、原處分意旨略以：本件異議人即受處分人統一速達股份有限
    公司所有之車牌號碼109-AJ號營業大貨車，於民國97年4 月
    16日凌晨1 時28分許，行經臺中市○○○路○段225 之7 號
    前，有「限速50公里，經測速時速83公里，超過規定之最高
    時速20公里以上40公里以下（超速33公里）」之違規，經臺
    中市警察局交通隊直屬分隊警員依採證照片開立舉發通知單
    逕行舉發。嗣經原處分機關交通部公路總局臺北區監理所於
    97年10月24日以北監營裁字裁40-G8H083843號違反道路交通
    管理事件裁決書裁決，依道路交通管理處罰條例規定第40條
    規定及違反道路交通管理事件統一裁罰基準表裁處異議人罰
    鍰新臺幣（下同）1,800 元（罰鍰已於97年8 月8 日繳納）
    ，並記違規點數1 點等語。
二、異議意旨略以：異議人係汽車貨運業者，所有車輛均依法裝
    設行車紀錄器，每日記錄行車狀況。又上開行車紀錄器於上
    述違規日期9 時30分至10時30分許，恰至行車紀錄器專業機
    構統崎有限公司進行定期檢驗，檢驗結果為合格無誤，則依
    當日行車紀錄紙所載，於97年4 月16日凌晨1 時28分許，本
    公司所有之車牌號碼109-AJ號營業大貨車之車速為時速50公
    里左右，故舉發單位舉發違規事實顯有錯誤，臺北區監理所
    之處罰裁決自亦有違，爰依法聲明異議云云。
三、按行車速度，依標誌或標線之規定，道路交通安全規則第93
    條第1 項定有明文。次按汽車駕駛人，行車速度超過規定之
    最高時速，處新臺幣（下同）1,200 元以上2,400 元以下罰
    鍰，道路交通管理處罰條例第40條前段定有明文。又按汽車
    違反道路交通管理事件，經以科學儀器取得證據資料證明其
    行為違規，當場不能或不宜攔截製單舉發者，得逕行舉發之
    ；前項逕行舉發，應記明車輛牌照號碼、車型等可資辨別之
    資料，查明汽車所有人姓名或名稱、住址後，並以該汽車所
    有人為被通知人製單舉發之；受舉發違反道路交通管理事件
    之受處罰人，認為受舉發之違規行為應歸責他人者，應於舉
    發違反道路交通管理事件通知單應到案日期前，檢附相關證
    據及應歸責人相關證明文件，向處罰機關告知應歸責人，處
    罰機關應即另行通知應歸責人到案依法處理，逾期未依規定
    辦理者，仍依本條例各該違反條款規定處罰；依本條例規定
    逕行舉發之案件，推定受逕行舉發人有過失，同條例第7 條
    之2 第1 項第7 款、第4 項、第85條第1 項、第4 項亦分別
    定有明文。
四、經查：
(一)異議人統一速達股份有限公司所有之車牌號碼109-AJ號營業
    大貨車（下稱系爭營業大貨車），於97年4 月16日凌晨1 時
    28分許，行經臺中市○○○路○ 段225 之7 號前，因限速50
    公里，經測速時速83公里，超速33公里，經臺中市政府警察
    局交通隊直屬分隊以雷達測速照相器測速、拍照後逕行舉發
    等情，有臺中市警察局中市警交大字第G8H083843 號舉發違
    反道路交通管理事件通知單、採證照片1 幀及臺中市警察局
    97年6 月24日中市警交字第0970046066號函附卷可稽。又上
    開違規事項雖係以汽車駕駛人為規範處罰之對象，然本件異
    議人對於系爭營業大貨車為其公司所有之車輛乙節並未否認
    ，又未曾依道路交通管理處罰條例第85條第1 項之規定，檢
    附相關證據及應歸責人相關證明文件，向處罰機關告知應歸
    責人即實際駕駛人，致處罰機關無從另行通知應歸責人到案
    依法處理，是原處分機關以車輛所有人即本件異議人承擔上
    揭處罰責任，應屬合法，先予敘明。
(二)本件據以確認系爭營業大貨車具有超速違規行為之測速照相
    機，為固定桿雷達測速儀，業經經濟部標準檢驗局於96年6
    月12日檢定合格在案（檢定合格單號碼：J0GA0000000A，J0
    GA0000000B）。按雷達測速器係利用雷達波以偵測移動物體
    速度，於無線電波之行進過程中，遇有物體時，該無線電波
    會被反射，且其反射回來之電波，其頻率及振幅將隨所遇物
    體之移動狀態而改變，當車速逾越所設定之速度時，採證相
    機即同步拍照存證等情，有臺中市政府警察局於97年6 月24
    日以中市警交字第0970046066號函及經濟部標準檢驗局96年
    6 月30日出具之雷射測速儀檢定合格證書（規格：24.15
    GHz K band 照相式、廠牌：GATSOMETER、型號：(1)主機：
    TYPE 24 、(2)天線：TYPE24、器號：(1)主機：1367、(2)天線
    ：1367、檢定日期：96年6 月12日、有效期限：97年6 月30
    日）各1 紙在卷可參。是以，異議人所有之營業大貨車行車
    超速，既經科學儀器之雷達測速儀，利用發射雷達波反射原
    理實施速度偵測，其準確性應無置疑，偵測結果自屬可信。
(三)異議人雖辯稱：依以系爭營業大貨車於本件舉發違規當時之
    行車紀錄紙所顯示行車速度，其車速並未逾越行車限速云云
    ，並提出上開行車紀錄紙為證。惟按行車紀錄器固係依道路
    交通規則及道路交通管理處罰條例相關規定，為特定車種所
    應裝設，惟行車紀錄紙僅為備查參考之用（道路交通規則第
    89條第2 項參照），非謂對違規事實存否之認定具有絕對拘
    束力。復依異議人所有上開違規車輛所裝置、檢驗、維修之
    行車紀錄器廠牌統崎有限公司技師陳德輝，於本院調查時到
    庭具結證稱：「行車紀錄器一裝設後，時間是否可以更動，
    跟使用者有關，因為每日放置行車紀錄紙的時候，須對準時
    間刻劃記號。」，並以放大鏡判讀違規當日行車紀錄紙後證
    稱：「凌晨12點過後速度約保持90公里上下，直到12點53分
    左右速度開始趨近零，然後速度上升約50公里左右，在凌晨
    1 點02分，速度趨近零，車輛停駛狀況。在1 點18分許，開
    始行駛，最高速約51公里…」、「凌晨1 點30分許，該車輛
    行車速度上升至90公里左右」、「行車紀錄紙是大略的看，
    因為時間是5 分鐘一個刻畫。」等語，並佐以證人陳德輝擔
    任行車紀錄器材之技師，負責維修、販賣等業務達20年之經
    歷所為之判斷，本件有逾越行車時速速限50公里之事實，至
    屬明確，亦核與上開雷達測速照相結果相符。縱行車紀錄紙
    上所載時間與本件舉發時間略有出入，然僅得做為參考之用
    ，業如前述，仍應以雷達測速儀之偵測結果為主要依據。況
    且，依證人上開所述可知，倘係置入行車紀錄紙時未對準時
    間刻劃記號，則會有時間上之出入，在異議人無法舉證說明
    該行車紀錄紙，並無因人為疏失所致未對準時間刻劃記號之
    情形，以排除就違規時間判斷有發生誤差之慮，則本院尚難
    僅憑異議意旨，遽為有利異議人之認定。
五、綜上所述，本件異議人所有之營業大貨車於上揭時、地，確
    有「限速50公里，經測速時速83里，超速33公里」之違規事
    實，應堪認定。原處分機關依道路交通管理處罰條例第40條
    第1 項第1 款及違反道路交通管理事件統一裁罰基準表之規
    定，裁處異議人罰鍰1,800 元，核無違誤之處，異議人此部
    分之異議自無理由，應予駁回。又本件受處分人為法人，因
    收受舉發通知單之初，未檢附相關證據及證明文件向原處分
    機關依規定辦理歸責事宜，致遭轉嫁處罰，於法雖無不合，
    然道路交通管理處罰條例第63條關於違規記點之規定，其處
    罰之對象明定為汽車駕駛人，且違規記點處分之目的，乃在
    於累積達一定點數後可執行吊扣或吊銷駕駛執照之處分，然
    本件受處分人既為法人，並無駕駛執照可供吊扣吊銷，故無
    違規記點處分之實益，且與上揭法條規定以汽車駕駛人作為
    記點處罰之對象不符，自無從於處分時另記違規點數，故原
    處分機關依同條例第63條第1 項裁處併記受處分人違規點數
    1 點之部分，即有未洽。準此，本件受處分人之異議雖無理
    由，然原處分機關關於此部分之裁決處分既有上開不當之處
    ，自應由本院撤銷此部分之記點處分，以資適法。
據上論斷，應依道路交通案件處理辦法第19條、第20條前段，裁
定如主文。
中    華    民    國    98    年    4     月    16    日
                  交通法庭  法  官  陳海寧
以上正本證明與原本無異。
如不服本裁定應於送達後5 日內向本院提出抗告狀。
                            書記官  潘佳欣
中    華    民    國    98    年    4     月    16    日


司法院資訊處製作；財團法人民間司法改革基金會備份。
